【裁判字號】    97,上易,466
【裁判日期】    980225
【裁判案由】    給付貨款
【裁判全文】
臺灣高等法院民事判決                 97年度上易字第466號
上  訴  人  王田實業有限公司
法定代理人  乙○○
訴訟代理人  陳傳中律師
被 上訴 人  合正科技股份有限公司
法定代理人  丁○○
訴訟代理人  甲○○
            丙○○
上列當事人間給付貨款事件 ，上訴人對於中華民國97年4月21日
臺灣桃園地方法院96年度訴字第1425號第一審判決提起上訴，本
院於98年2月11日言詞辯論終結，判決如下：
    主      文
原判決廢棄。
被上訴人應給付上訴人新台幣陸拾陸萬捌仟貳佰貳拾參元及自民
國九十六年九月十一日起至清償日止，按年息百分之五計算之利
息。
第一、二審訴訟費用由被上訴人負擔。
    事實及理由
一、上訴人主張：被上訴人自民國96年3月29日起至同年5月18日
    止，向上訴人購買14車次之鍋爐油（下稱系爭油品），連同
    工資總計新台幣（下同）213萬3,984元。兩造約定之買賣流
    程為上訴人接獲被上訴人之訂單後，由上訴人派遣油罐車載
    運，卸油前先至被上訴人指定之中工地磅站秤出卸油前總重
    量後，載至被上訴人工廠卸油，由被上訴人員工簽收，再至
    中工地磅站秤出卸油後總重量，被上訴人於上訴人載運油品
    過程得隨時派員在旁監看，上訴人不可能浮報卸油重量。上
    訴人之油罐車於96年5月18日卸油前之過磅重量固有短少3公
    噸，惟依該次地磅單所載重量為10,800公斤，及鍋爐油之比
    重為0.9 ，該次實際卸入被上訴人儲油槽之油品仍有12公秉
    （體積）即10,800公斤（體積密度＝重量，12公秉 0.9
    ＝10,800公斤），自不得憑此即認定上訴人在此之前之卸油
    均有短少或浮報情形。又被上訴人進油數量增加之原因眾多
    ，亦難僅憑該進油數量增加，即認上訴人浮報卸油量。被上
    訴人既已收受系爭油品，自應給付上開價金，詎被上訴人僅
    給付146萬5,761元， 尚欠66萬8,223元迄未給付，爰依買賣
    之法律關係， 求為命被上訴人給付66萬8,223元及法定遲延
    利息（原審判決上訴人敗訴，上訴人不服提起上訴，並減縮
    法定遲延利息自起訴狀繕本送達之翌日即96年9月11日起算-
    本院卷61頁背面），並上訴聲明：(一)原判決廢棄。(二)被上訴
    人應給付上訴人66萬8,223元及自96年9月11日起至清償日止
    ，按年息百分之五計算之利息。
二、被上訴人則以：被上訴人於91年2月起至同年7月止係向訴外
    人暟達企業有限公司訂購油品，平均每月運送量約50公秉，
    自91年8月起始向上訴人訂購，平均每月載運量竟高達84.05
    公秉，顯然有異，被上訴人遂於96年 5月18日抽驗上訴人司
    機周進德所駕駛車號MX-888號油罐車 ，發現短少3,080公斤
    ，上訴人雖以係因訴外人安祥國際股份有限公司（下稱安祥
    公司）購買其中3公秉併車運送所致，惟3公秉油品重量僅為
    2,700公斤（3公秉0.9＝2,700公斤），而非3,080公斤，
    由上訴人提出序號43之中工地磅單手寫：「5/18鍋爐油、抽
    磅、尤建民5/18、以47序號為準」等字，可知當天周進德並
    未先至安祥公司卸油3,080公斤， 如周進德有先至安祥公司
    卸油，該地磅單應屬安祥公司之地磅單，被上訴人之儲運課
    課長尤建民不可能在該地磅單簽名。上訴人之油灌車於中工
    地磅站後到載至被上訴人工廠卸油途中，如先至安祥公司卸
    油，應再回中工地磅站過磅，否則所先卸油量即係該次所竊
    油量，上訴人之油罐車先至安祥公司卸油後，並未再回中工
    地磅站過磅，即逕載至被上訴人工廠卸油。被上訴人之油槽
    僅能容納18公秉，加上每月用油量約50～60公秉，被上訴人
    每月進油量應在80公秉以內，且之後被上訴人向訴外人一十
    行訂購油品，平均每月載運量約60公秉，上訴人每月載運逾
    被上訴人月平均用油量60公秉部分，顯有浮報情形。上訴人
    於96年3月份浮報14萬3,428元、同年4月份浮報33萬5,571元
    、 同年5月份浮報15萬9,519元，合計浮報63萬8,518元（本
    院卷41頁），應自上開價金扣除，其餘價金被上訴人已給付
    完畢，上訴人不得再向被上訴人請求任何款項等語，資為抗
    辯，並答辯聲明：上訴駁回。
三、經查被上訴人自96年3月29日起至同年5月18日止，向上訴人
    訂購14車次之系爭油品，連同工資總計213萬3,984元，被上
    訴人已給付146萬5,761元。買賣流程為上訴人接獲被上訴人
    之訂單後，由上訴人派遣油罐車載運，卸油前先至被上訴人
    指定之中工地磅站秤出卸油前總重量後，載至被上訴人工廠
    卸油，由被上訴人員工簽收，再至中工地磅站秤出卸油後總
    重量，被上訴人於上訴人載運油品過程得隨時派員在旁監看
    。 上訴人之油罐車於96年5月18日過磅後載至被上訴人工廠
    卸油前，經被上訴人抽測， 發現短少3公噸，然該次卸入被
    上訴人儲油槽之油品仍有12公秉（體積）即10,800公斤等情
    ，為兩造所不爭執，堪信為真實。
四、上訴人主張伊已依被上訴人之訂單交付系爭油品予被上訴人
    收受，並無被上訴人所指浮報卸油量情形，被上訴人尚欠價
    金66萬8,223元等語， 雖為被上訴人所否認，並以前開情詞
    置辯，惟查：
  (一)按買受人應按物之性質，依通常程序從速檢查其所受領之物
    。如發見有應由出賣人負擔保責任之瑕疵時，應即通知出賣
    人。買受人怠於為前項之通知者，除依通常之檢查不能發見
    之瑕疵外，視為承認其所受領之物。不能即知之瑕疵，至日
    後發見者，應即通知出賣人，怠於為通知者，視為承認其所
    受領之物，民法第356條定有明文。上訴人主張伊於96年3月
    29日起至同年 5月18日止已將系爭油品交付被上訴人收受之
    事實，業據提出送貨單及中工地磅單為證（原審卷7-16頁）
    ，被上訴人就各該單據之真正亦不爭執，被上訴人自應於受
    領時從速檢查其所受領之系爭油品有無短少，且上訴人所卸
    系爭油品之重量極易檢查，並非依通常之檢查而不能發見，
    則被上訴人既已依次受領並經簽收而均未表示重量有短少，
    茲僅以96年5月18日之抽測結果遽行推論上訴人於此之前所
    卸油量均有浮報不實之情形，尚乏所據，且顯有怠於其應從
    速檢查及通知之義務，應認被上訴人已視為承認其所受領之
    系爭油品重量無誤 。又上訴人於96年5月18日之過磅數據雖
    有短少3公噸 ，然此係發生於載至被上訴人工廠卸油前之過
    磅時，該次卸入被上訴人儲油槽之重量仍為10,800公斤（即
    12公秉），並無短少，此有當日經被上訴人簽收之送貨單及
    中工地磅單可稽（原審卷11、16頁），且上訴人主張該日係
    因另載有安祥公司之油品， 伊司機先至安祥公司卸油3公秉
    所致等情，亦據提出上訴人於是日對安祥公司之送貨單及統
    一發票為證（本院卷52、81頁），實難徒憑該次卸油前過磅
    短少3公噸即謂之前均有短少情形。
  (二)次按當事人主張有利於己之事實者，就其事實有舉證之責任
    ， 民事訴訟法第277條前段定有明文。被上訴人雖辯稱伊平
    均每月用油量約50～60公秉，上訴人每月載運逾60公秉部分
    ， 即係上訴人所浮報之油量，上訴人於96年3、4、5月分別
    浮報14萬3,428元、33萬5,571元、15萬9,519元 ，合計浮報
    63萬8,518元云云， 惟為上訴人所否認。查依被上訴人於95
    年10月24日傳真予上訴人之文件記載「貴公司送貨時一律到
    合正報到，由合正倉庫人員一同重車過磅，合正卸貨之後，
    空車也須有合正倉庫人員一同會磅。會磅注意事項：1.車輛
    須定位在框內。2.人員全數下車。3.核對送貨數量」等語（
    原審卷39頁）；及證人周進德證稱 ：「（問：是否於96年3
    月29日至5月18日間負責為原告（即上訴人） 將鍋爐油運送
    至被告（即被上訴人）處？運送過程為何？）是的，運送過
    程是先至中油購油，購完油至被告公司的地磅過磅，再到被
    告公司輸油，再要求被告公司押車至空車磅收簽單」、「（
    問：進到被告公司輸油時有無通知被告？）有，請守衛通知
    」、「（問：在輸油過程時被告公司有無派員全程監看？）
    有時有，有時沒有」、「（問：進入被告公司有無留下紀錄
    ？）有，守衛會有進出場的簽單」、「（問：〈提示原證二
    即中工地磅單〉在地磅過程，地磅單是否都由中工地磅人員
    製作？）是的，內容是由中工地磅處人員製作」、「（問：
    製作完成後你是否會拿送貨單給被告公司人員簽收？）是的
    」、「（問：送貨單的數字是否依中工地磅單所得出的？）
    是的」等語（原審卷98-100頁）；證人即被上訴人已離職員
    工姜煌光證稱：「（問：油罐車下油，總重、空重被告公司
    是否都有人陪同過磅？）下完油才有人陪同會磅。總重是時
    有，時沒有」、「（問：司機把油運過來時，守衛是否會通
    知？）會，每次都會通知」等語（原審卷101-102頁）； 證
    人即被上訴人員工尤建民證稱：「（問：從你到儲運課後，
    至5月18日間過磅有無人陪同？） 空重、總重都有人陪，但
    不是每次」等語（原審卷102-103頁）， 足見上訴人於載運
    油品過程，被上訴人本得隨時派員在旁監看，且須經被上訴
    人員工會車過磅並核對送貨數量，倘上訴人有浮報卸油量情
    形，被上訴人員工自無於送貨單簽收之理；另依被上訴人所
    提出中油公司油品行銷事業部桃竹苗營業處桃園直銷服務中
    心出具之被上訴人於92年4月至97年9月購買油品之月數量累
    計業績表（本院卷43-47頁）， 亦無法據以證明上訴人於96
    年3、4、5月有浮報上開卸油量情事 ；此外，被上訴人就其
    上開所辯又未能舉證以實其說，且自承伊有疏失（本院卷61
    頁背面），是被上訴人之上開抗辯，並不足採。
  (三)被上訴人於96年3月29日至同年5月18日，向上訴人購買14車
    次之系爭油品，連同工資總計213萬3,984元（各次細目詳原
    審卷6頁）， 有送貨單及中工地磅單可稽，且為被上訴人所
    不爭執（本院卷79頁背面），已如上述，則扣除被上訴人已
    給付之146萬5,761元後， 被上訴人尚欠66萬8,223元，是上
    訴人請求被上訴人給付價金66萬8,223元，應屬有據。
五、綜上所述，上訴人依買賣之法律關係，請求被上訴人給付66
    萬8,223元及自起訴狀繕本送達之翌日即96年9月11日起至清
    償日止，按年息百分之五計算之利息，自屬應予准許。原審
    所為上訴人敗訴之判決，尚有未洽。上訴論旨指摘原判決不
    當，求予廢棄改判，為有理由，爰由本院予以廢棄改判如主
    文第2項所示。
六、兩造其餘之攻擊或防禦方法及未經援用之證據，經本院斟酌
    後，認為均不足以影響本判決之結果，自無逐一詳予論駁之
    必要，併此敘明。
七、據上論結，本件上訴為有理由，依民事訴訟法第450條、第7
    8條，判決如主文。
中    華    民    國    98    年    2    月     25    日
                   民事第十二庭
                       審判長法  官  陳駿璧
                             法  官  陳邦豪
                             法  官  王麗莉
正本係照原本作成。
不得上訴。
中    華    民    國    98    年    2     月    26    日
                             書記官  顧倪淑貞


司法院資訊處製作；財團法人民間司法改革基金會備份。
